臺灣苗栗地方法院民事小額判決
111年度苗小字第428號
原      告  莊燕    
被      告  張協盟  

上列當事人間請求返還代墊款事件，本院於111年6月21日言詞辯
論終結，判決如下：
    主  文
一、被告應給付原告新臺幣（下同）8萬8,271元，及自111年2月
    25日起至清償日止，按年息5％計算之利息。
二、原告其餘之訴駁回。
三、本判決第1項得假執行。
四、訴訟費用1,000元由被告負擔。
　　事實及理由
一、原告主張：兩造原為夫妻關係，兩造離婚後，被告於104年7
    月20日起至106年7月19日止，使用原告所有國泰世華銀行信
    用卡繳納其國泰人壽保險費共計8萬8,271元，此筆款項業由
    原告代付完畢，被告使用原告信用卡繳納其保險費用雖有經
    原告同意，惟原告同意之原因係兩造離婚後，兩造之未成年
    子女與被告共同生活，故並未向其催討該筆款項，詎被告去
    年將原告給付予其之金錢用畢，嗣以未成年子女之名義對原
    告提起給付扶養費訴訟，現原告每月須給付1萬元之扶養費
    予未成年子女，故被告自應返還原告當初所借其之保險費用
    。又被告辯稱前已將該筆款項返還予原告，惟原告並未收到
    。為此，爰依消費借貸之法律關係，提起本訴，請求被告償
    還借款。並聲明：㈠被告應給付原告8萬8,271元，及自起訴
    狀繕本送達之翌日起至清償日止，按年息5%計算之利息；㈡
    願供擔保，請准宣告假執行。
二、被告答辯：被告於原告刷卡完畢後，便將款項交付予原告，
    並無欠款一事，且被告並未向原告借款，原告幫被告刷卡係
    因原告購買苗栗縣竹南鎮之房屋，需要現金，故由原告刷卡
    ，被告給付現金予原告，且原告提出之信用卡帳單及繳款紀
    錄僅能證明原告有付此筆款項，並不能證明被告有欠原告錢
    。並聲明：原告之訴駁回。
三、兩造不爭執事項(卷第76頁)：
　㈠原告於104年7月20日、104年7月29日、105年7月19日、105 
    年7月29日分別刷卡為被告代繳國泰人壽保費2萬9,427元、1
    萬6,325元、2萬9,427元、1萬6,325元，總計9萬1,504元（
    卷第29、31頁）。
　㈡兩造於93年5月12日結婚，於104年2月2日離婚。
四、法院之判斷
　㈠稱消費借貸者，謂當事人一方移轉金錢或其他代替物之所有
    權於他方，而約定他方以種類、品質、數量相同之物返還之
    契約，民法第474條第1項亦有明定。而稱消費借貸者，於當
    事人間必本於借貸之意思合致，而有移轉金錢或其他代替物
    之所有權於他方之行為，始得當之。是以消費借貸，因交付
    金錢之原因多端，除有金錢之交付外，尚須本於借貸之意思
    而為交付，方克成立。倘當事人主張與他方有消費借貸關係
    存在者，自應就該借貸意思互相表示合致及借款業已交付之
    事實，均負舉證之責任，其僅證明有金錢之交付，未能證明
    借貸意思表示合致者，仍不能認為有該借貸關係存在（最高
    法院98年度台上字第1045號判決意旨參照）。又當事人主張
    有利於己之事實，就其事實有舉證之責任，民事訴訟法第27
    7條前段定有明文。主張債務因清償而消滅之當事人，對於
    清償之事實，應負舉證責任（最高法院110年度台上字第130
    3號判決意旨參照）。
　㈡依兩造不爭執事項㈠，原告確有以為被告繳納保險費之方式，
    交付共計9萬1,504元之款項予被告。而被告抗辯原告是刷卡
    換現金（卷第76頁），顯見原告刷卡代被告繳納保費並非基
    於無償贈與之意思，被告仍須返還同額之款項予原告，則兩
    造間確曾有消費借貸之意思表示合致，堪可認定。被告雖抗
    辯已以現金返還原告，然此為原告所否認，且被告亦未能舉
    證以實其說，自難憑採。則原告請求被告給付代墊之保險費
    8萬8,271元，並未逾越其代繳之金額9萬1,504元，自屬有據
    。
　㈢借用人應於約定期限內，返還與借用物種類、品質、數量相
    同之物。未定返還期限者，借用人得隨時返還，貸與人亦得
    定1個月以上之相當期限，催告返還；給付無確定期限者，
    債務人於債權人得請求給付時，經其催告而未為給付，自受
    催告時起，負遲延責任。其經債權人起訴而送達訴狀，或依
    督促程序送達支付命令，或為其他相類之行為者，與催告有
    同一之效力；前項催告定有期限者，債務人自期限屆滿時起
    負遲延責任；遲延之債務，以支付金錢為標的者，債權人得
    請求依法定利率計算之遲延利息，民法第478條、第229條第
    2項、第3項、第233條第1項分別定有明文。所謂貸與人得定
    1 個月以上之相當期限催告返還，非謂貸與人之催告必須定
    有期限，祇須貸與人有催告之事實，而催告後已逾1 個月以
    上相當期限者，即認借用人有返還借用物之義務（最高法院
    73年台抗字第413號裁定意旨參照）。查本件兩造間之消費
    借貸並無證據證明有約定返還期限，經原告起訴請求被告返
    還借款，該起訴狀繕本已於111年1月24日合法送達被告而生
    催告之效果（卷第19、21送達證書），嗣經過1個月之相當
    期限即至111年2月24日止，應認原告業已催告屆期，被告自
    有返還之義務，然被告迄未償還，應自催告屆期翌日起負遲
    延責任，故原告自得請求自111年2月25日起按法定利率即年
    息5％計算之利息。
五、綜上所述，原告依消費借貸之法律關係，請求被告給付8萬8
    ,271元，及自111年2月25日起至清償日止，按年息5％計算之
    遲延利息，為有理由，應予准許；逾此部分之利息請求，則
    屬無據，應予駁回。又本件是依民事訴訟法第436條之8 第1
    項適用小額訴訟程序所為之判決，依同法第436條之20規定
    ，應就被告敗訴部分，依職權宣告假執行，並依同法第436
    條之19第1項規定，確定訴訟費用額1,000元之負擔如主文第
    4項所示。
六、訴訟費用負擔之依據：民事訴訟法第79條。
中　　華　　民　　國　　111 　年　　6 　　月　　27　　日
                  苗栗簡易庭   法　官　王筆毅
以上正本係照原本作成。
如不服本判決，應於判決送達後20日內，以判決違背法令為理由
，向本院提出上訴狀並表明上訴理由，及須按他造當事人之人數
附繕本。如委任律師提起上訴者，應一併繳納上訴審裁判費。
上訴理由應表明：
  一、原判決所違背之法令及其具體內容，
  二、依訴訟資料可認為原判決有違背法令之具體事實。
如未表明上訴理由者，應於上訴後20日內向本院提出上訴理由。
當事人如對本件訴訟內容有所疑義，得聲請閱卷。
中　　華　　民　　國　　111 　年　　6 　　月　　27　　日
                              書記官　劉家蕙